【裁判字號】    98,上訴,497
【裁判日期】    980615
【裁判案由】    毒品危害防制條例
【裁判全文】
臺灣高等法院臺南分院刑事判決         98年度上訴字第497號
上  訴  人
即  被  告  甲○○
上訴人因違反毒品危害防制條例案件，不服臺灣嘉義地方法院98
年度訴字第2號，中華民國98年03月17日第一審判決（起訴案號
：臺灣嘉義地方法院檢察署97年度毒偵字第1834號），提起上訴
，本院判決如下：
    主  文
上訴駁回。
    理  由
一、按不服地方法院之第一審判決而上訴者，應向管轄第二審之
    高等法院為之。上訴書狀應敘述具體理由。上訴書狀未敘述
    上訴理由者，應於上訴期間屆滿後20日內補提理由書於原審
    法院，逾期未補提者，原審法院應定期間先命補正。第二審
    法院認為上訴書狀未敘述理由或上訴有第362條前段之情形
    者，應以判決駁回之，但其情形可以補正而未經原審法院命
    其補正者，審判長應定期間先命補正。刑事訴訟法第361條
    、第367條，分別定有明文。所謂不服第一審判決之具體理
    由，係指依據卷內訴訟資料，具體指摘第一審判決關於認定
    事實、適用法律及量刑等項，有違法或不當之情形而言，此
    為提起第二審上訴之法定要件。倘上訴人之上訴書狀或補提
    之上訴理由書，雖有敘述上訴理由，惟並未具體敘述第一審
    判決有上述違法、不當情形，即與未敘述具體理由無異，所
    為上訴，即不符合上訴之法定要件。
二、本件上訴人即被告甲○○提起上訴，其上訴狀理由略以：被
    告甲○○雖曾有施用毒品之慣行，惟已有心悔改，於98年4
    月9日起自動至嘉義市毒品危害防治中心請求轉介，盼能接
    受美沙冬替代療法，顯見被告犯後態度良好且確有根治毒癮
    之決心，被告歷經偵、審程序，教訓已重，當無再犯之虞。
    又被告為家中主要經濟支柱，如入獄服刑，被告年僅15歲女
    兒生活將失去依靠。另原審未依刑法第57條、第59條規定審
    酌被告犯罪所生危害、犯罪後態度、生活狀況等情，作為論
    罪科刑之參考，復未就不予宣告緩刑之理由予以敘明，原判
    決顯有適用法則不當及判決理由不備之違誤，懇請鈞院審酌
    上情，從輕量刑，判處被告較輕刑期並為緩刑之諭知。
三、經查，本件原審認定被告甲○○施用第一級毒品海洛因，並
    審酌被告前有施用毒品前科，符合累犯之規定，且曾經觀察
    勒戒、強制戒治及刑之執行完畢後，5年內再犯本件施用毒
    品犯行，顯見被告尚無戒除之決心，且被告施用毒品除戕害
    自身健康外，對社會秩序亦有潛在危害，應為刑之論科，並
    考量被告國中畢業之智識程度，多次施用毒品案件之紀錄，
    且施用毒品除戕害自身健康外，對社會秩序亦有潛在危害，
    兼衡被告於警詢及原審審理起初均矢口否認犯行，後經鑑定
    等調查證據後始坦白犯行之態度，本次犯罪並未造成他人實
    害、及被告自陳與父親、母親、弟、妹同住、育有1女、從
    事服務業之家庭、經濟（參見原審卷第68頁）等一切情狀，
    就被告施用第一級毒品犯罪，量處有期徒刑10月。本院經核
    ，原判決認事用法，並無違誤，量刑亦甚妥適。
四、被告上訴意旨雖指摘原判決就不予宣告緩刑之理由未予敘明
    ，惟諭知緩刑與否，本屬法院審判時得依職權自由裁量之事
    項，何況被告本件施用毒品犯行既屬累犯，本不符合刑法第
    74條第1項宣告緩刑要件。另上訴意旨指摘原審本件未依刑
    法第57條規定審酌科刑云云，然查，原判決已審酌被告之智
    識程度，有多次施用毒品案件之記錄，猶再施用毒品，顯見
    尚無戒除決心，其施用毒品除戕害自身健康外，對社會秩序
    亦有潛在危害，兼衡被告起初矢口否認犯行，後經原審鑑定
    等調查證據後始坦白犯行之態度，及其本次犯罪並未造成他
    人實害、與父、母親、弟、妹同住、育有1女之家庭、經濟
    等刑法第57條各項情狀，而量處被告本件之刑，並詳述於判
    決書（參見原判決書第4頁），是此部分之上訴理由，尚非
    具體指摘原判決有何不當或違法之處。至行為人犯罪所生危
    害、犯罪後態度、生活狀況等情狀，僅為量刑之標準，尚不
    得據為酌量減刑之理由，因之，被告上訴意旨泛言原審未援
    引刑法第59條規定酌減其刑，並未提出其犯罪情狀顯可憫恕
    ，且科以最低度刑仍嫌過重之事實，此部分上訴，亦乏具體
    理由。
五、從而，本件被告上訴理由既未具體指摘原判決關於認定事實
    、適用法律及量刑事項，有何違法或不當之處，依前揭說明
    ，本件上訴不合上訴之法定要件，應予駁回，並不經言詞辯
    論為之。
六、據上論結，應依刑事訴訟法第367條前段、第372條，判決如
    主文。
中    華    民    國    98    年     6    月    15    日
                  刑事第二庭    審判長法  官  葉居正
                                      法  官  吳勇輝
                                      法  官  郭千黛
以上正本證明與原本無異。
如不服本判決應於收受送達後10日內向本院提出上訴書狀，其未
敘述上訴理由者，並得於提起上訴後10日內向本院補提理由書（
均須按他造當事人之人數附繕本）「切勿逕送上級法院」。
                                      書記官  尤乃玉
中    華    民    國    98    年    6     月    15    日


司法院資訊處製作；財團法人民間司法改革基金會備份。
